【裁判字號】    99,附民,77
【裁判日期】    990305
【裁判案由】    因偽造文書案附帶民訴
【裁判全文】
臺灣臺北地方法院刑事附帶民事訴訟判決  99年度附民字第77號
原      告  甲○○
被      告  乙○○
上列被告因偽造文書案件，經原告提起附帶民事訴訟請求損害賠
償，本院判決如下：
    主  文
原告之訴及其假執行之聲請均駁回。
    事  實
壹、原告方面：
  一聲明：求為判決
    (一)被告應給付原告新臺幣（下同）1,819,331元，及自收受
      起訴狀繕本翌日（即民國99年2月12日）起至給付日止，
      按年息5%計算之利息。
    (二)原告願供擔保，請准予宣告假執行。
  二陳述：
    (一)被告乙○○前於92年間，因偽造文書等案件，經臺灣臺北
      地方法院檢察署檢察官以92年度調偵續字第40號案件為緩
      起訴處分確定，該緩起訴期間並於94年11月1日屆滿。其
      自72年起，擔任芳泉工業股份有限公司（下稱芳泉公司）
      之董事長，為掌控該公司之股權，以利經營，竟於77年4
      月間，利用其同居女友即原告因移居美國，而委託其代為
      處理臺灣房產事時所交付國民身分證（下稱身分證）、印
      章等物之便，擅自以原告之名義購買芳泉公司股票1,500
      張，計150萬股（此部分所涉偽造文書犯嫌，因已逾追訴
      權時效，另案業經臺灣臺北地方法院檢察署檢察官為不起
      訴處分確定）。被告取得上開股票後，仍未據實告知原告
      ，迨於93年10月15日，另行基於行使偽造私文書之犯意，
      未經原告之同意或授權，即以原告之名義製作如附表所示
      之芳泉公司股票轉讓過戶聲請書，而在該等聲請書上之「
      出讓人」欄偽造「甲○○」之署名，及在原留印鑑欄盜用
      「甲○○」之印文各1枚，據以持向芳泉公司行使之，表
      示甲○○同意將如附表所示股票轉讓他人之意，足生損害
      於甲○○。後97年3月間國內舉行總統選舉，原告遂於97
      年3月14日返國投票，原告投票後擬於97年3月31日先至日
      本旅遊後再返回美國僑居地時，竟於出境之際遭內政部入
      出國及移民署以原告涉嫌於93年間逃漏稅捐新臺幣（下同
      ）700餘萬元為由限制原告出境。被告遂遭臺灣臺北地方
      法院檢察署提起公訴在案。
    (二)按「因故意或過失，不法侵害他人之權利者，負損害賠償
      責任」、「不法侵害他人之身體、健康、名譽、自由、信
      用、隱私、貞操，或不法侵害其人格法益而情節重大者，
      被害人雖非財產上之損害，亦得請求賠償相當之金額。其
      名譽被侵害者，並得請求回復名譽之適當處分」，民法第
      184條第1項前段及第195條第1項分別定有明文。復查刑事
      訴訟法第487條第1項規定因犯罪而受損害之人，於刑事訴
      訟程序得附帶提起民事訴訟，對於被告及依民法負賠償責
      任之人，請求回復其損害。原告自可依前揭規定向被告請
      求賠償原告因該事件所受之損害。故此，就被告之侵權行
      為，原告請求賠償之金額如下：
      1.房租、大樓管理費：因被告之行為，致使原告必須滯留
        臺灣，無法返回美國僑居地，原告必須另行租屋居住而
        支付之費用，截至99年2月共計254,809元。
      2.水電瓦斯費：此為租屋期間必須支付之相關費用，截至
        99年1月共計10,764元。
      3.電話費：此為滯留臺灣期間必須支付之費用，截至99年
        1月共計21,711元。
      4.有線電視裝機費、視訊費：此為滯留臺灣期間必須支出
        之費用，截至99年1月共計8,129元。
      5.飲食費：此為滯留臺灣期間必須支付之費用，截至99年
        1月共計175,475元。
      6.報費：此為滯留臺灣期間必須支付之費用，截至99年1
        月共計6,565元。
      7.日常生活用品：此為滯留臺灣期間必須支付之費用，截
        至99年1月共計223,264元。
      8.醫療保健費用：此為滯留臺灣期間必須支付之費用，截
        至98年12月共計36,721元。
      9.交通費、運費及旅遊住宿費：此為滯留臺灣期間必須支
        付之費用，截至98年7月共計81,593元。
      10.證照辦理：原告因為97年3月發現遭限制出境，遂至內
        政部入出國及移民署申請入出境日期日證明書，共計
        300元。
      11.慰撫金：原告早已定居美國，如今卻因被告之違法行為
        必須滯留臺灣，無法與美國家人團聚共享天倫，其內心
        之孤寂實難以言喻，且事發至今已近2年，原告每思及
        此，便難以入睡，其精神上之痛苦可見一斑。爰請求慰
        撫金100萬元。
      12.以上金額計為1,819,331元。
   三證據：房租、大樓管理費支出明細、水電瓦斯費支出明細
     、電話費支出明細、有線電視裝機費、視訊費支出明細、
     飲食費支出明細、報費支出明細、日常生活用品支出明細
     、醫療健檢費用支出明細、交通費、運費及旅遊住宿費支
     出明細、證照辦理費用支出明細。
二、被告未為任何聲明或陳述，亦未提出任何書狀。
    理  由
一、按刑事附帶民事訴訟，其刑事部分諭知無罪、免訴或不受理
    之判決者，應以判決駁回原告之訴，刑事訴訟法第503條第1
    項前段定有明文。本件被告乙○○被訴偽造文書案件（本院
    98年度訴字第575號），業經本院判決諭知無罪在案，自應
    依首揭規定，以判決駁回原告之訴，其假執行之聲請亦因本
    訴駁回而失所依附，應併予駁回。
二、據上論結，應依刑事訴訟法第503條第1項前段，判決如主文
    。
中    華    民    國    99    年    3     月    5     日
                  刑事第十二庭  審判長法  官  李英豪

                                      法  官  曾正龍
                                      法  官  陳慧萍
以上正本證明與原本無異
對於本判決如有不服，應於送達後10日內，向本院提出上訴狀，
但非對刑事訴訟之判決有上訴時，不得上訴。
                                      書記官  黃慧怡
中    華    民    國    99    年    3     月    29    日

司法院資訊處製作；財團法人民間司法改革基金會備份。
